Inventaris van het archief van het Ministerie van Onderwijs, Kunsten en Wetenschappen: Afdeling Algemeen Secretariaat, 1918-1953
Nationaal Archief, Den Haag
Ministerie van Onderwijs en Wetenschappen: Afdeling Algemeen Secretariaat
OKW / Algemeen Secretariaat
1918-1953
O27545
2.00 meter; 84 inventarisnummers.
Normale geschreven, getypte en gedrukte documenten, geen bijzondere handschriften.
Nationaal Archief, Den Haag
Ministerie van Onderwijs, Kunsten en Wetenschappen / Algemeen Secretariaat, 1918-1953
Het archief bevat overwegend stukken over administratieve en huishoudelijke zaken van het ministerie.
Archiefvorming
Geschiedenis van de archiefvormer
Bij de instelling van het Departement van Onderwijs, Kunsten en Wetenschappen op 25 september 1918 was besloten, dat de zorg voor de uitvoering van de begrotingswetten voor de dienstjaren 1916, 1917 en 1918, voorzover deze betrekking hadden op de aangelegenheden, welker behandeling naar het nieuwe departement was overgebracht, voorlopig bleef berusten bij het Departement van Binnenlandse Zaken,
Zie Koninklijk besluit van 25 september 1918, no.24 (Stbl.551) (Zie Inv. nr.3).
De eerste "organisatie-beschikking" van 27 september 1918
Ministeriële beschikking, Kabinet no.4, dd. 27 september 1918 (Zie Inv. nr.3).
spreekt dan ook van de instelling van zes afdelingen:
Hoger Onderwijs, Middelbaar Onderwijs, Vakonderwijs, Lager Onderwijs A, Lager Onderwijs F en Kunsten en Wetenschappen, voor welke afdelingen bij beschikking van de minister van binnenlandse zaken, Kabinet no.97, een dag eerder 28 ambtenaren ter beschikking waren gesteld.
Ter aanvulling van eerder genoemde beschikking werden bij beschikking van 31 december 1918 van de minister van onderwijs, kunsten en wetenschappen
Ministeriële beschikking, Kabinet no.4, dd. 31 december 1918 (Zie Inv. nr.1).
de afdelingen Comptabiliteit en Algemeen Secretariaat ingesteld en het personeel voor die afdelingen aangewezen, dat in de loop van de maand december van het Ministerie van Binnenlandse Zaken was overgenomen.
De taak van de afdeling Algemeen Secretariaat werd aldus omschreven:
Ontvangst der ingekomen stukken en splitsing naar de afdelingen
Algemene agenda en index voor het gehele departement behalve voor de afdeling Kunsten en Wetenschappen
Kopie en verzending der uitgaande stukken
Algemeen register der uitgaande stukken
Invordering der zegel- en legesgelden
Algemeen archief en bibliotheek van het departement
Zaken welke tot geen der andere afdelingen behoren
Behandeling van geheime stukken; Geheim archief
Verzoeken om plaatsing
Behandeling van aangelegenheden ten aanzien van het personeel van het departement
Van de behandeling van de aangelegenheden van het personeel van het departement door afdeling Algemeen Secretariaat is in het archief weinig meer te vinden. Bij de ministeriële beschikking van 15 februari 1922, Kabinet no.13, werd de behandeling van de personeelsaangelegenheden aan de afdeling Comptabiliteit opgedragen. Het personeel van de diensten en instellingen werd behandeld door de diverse afdelingen, waaronder zij ressorteerden.
Regeling van de dienst der beambten
Huishoudelijke dienst van het departement.
Tot 1946 zijn in deze taakomschrijving geen grote wijzigingen aangebracht. Overigens blijken deze wijzigingen niet uit het onderhavige archief of dat van het Kabinet. De enige bron, waaruit geput kan worden, is de Staatsalmanak. In bijlage 1 zijn deze wijzigingen verwerkt en ook die van later datum. Eerst bij de reorganisatie in 1946 blijkt een deel van de werkzaamheden van de afdeling A.S.
De letters A.S. zijn dan de afkorting voor Afdeling Secretarie. In de praktijk echter hield men zich aan de naam Afdeling Algemeen Secretariaat.
te worden opgedragen aan Kabinet en afdeling Algemene Zaken, zoals de behandeling van zaken welke tot geen der andere afdelingen behoren en van geheime stukken.
Ook het archief (mede het geheim archief) en de bibliotheek van het departement vielen sedertdien onder de zorgen van Kabinet en afdeling Algemene Zaken.
Ministeriële beschikking, Kabinet no.500, dd. 26 januari 1946 (Zie Inv. nr.1).
In het Kabinetsarchief bevindt zich de gearresteerde minuut van een ministeriële beschikking, waarbij het Registratuurbureau (hoofd A.Bloemendal) dat onder Kabinet ressorteerde, zou worden ondergebracht bij de afdeling Algemeen Secretariaat. Op deze minuut staat wel de aantekening "stencil", echter zonder parafen voor typen en verzenden, waaruit zou kunnen blijken dat er ook uitvoering aan is gegeven.
Ministeriële beschikking, Kabinet no.1957, dd. juni 1947.
Met ingang van 1 september 1951 werd het statisch archief, sinds 1946 onder Kabinet en afdeling Algemene Zaken, weer toevertrouwd aan de afdeling Algemeen Secretariaat.
Ministeriële beschikking, Kabinet no.1513, dd.15 september 1951 (Zie Inv. nr.1).
Een rapport over de organisatie van de afdeling Algemeen Secretariaat, in september 1951 uitgebracht door het Centraal Bureau voor Organisatie van het Ministerie van Financiën, behelst allerlei voorstellen, die slechts kleine veranderingen en verschuivingen teweeg zouden brengen, maar zeker geen noemenswaardige bezuiniging.
In hoeverre de voorgestelde reorganisatie in praktijk is gebracht blijkt niet uit het archief van de afdeling Algemeen Secretariaat.
Uit de aantekeningen van diverse functionarissen in de marge van het rapport, waarvan een exemplaar in het archief berust
Zie Inv. nr.1.
, blijkt wel, dat men het met de voorstellen niet eens was. (Uiteindelijk is alleen het meetsysteem overgenomen).
Bij ministeriële beschikking van 29 januari 1953
Zie Inv. nr.1.
werd de afdeling Algemeen Secretariaat opgeheven en werden de daaronder ressorterende werkzaamheden opgedragen aan de bij die beschikking ingestelde onderafdeling "Post- en Archiefzaken" en "Huishoudelijke Dienst".
Bij de beschikking van 31 december 1918 werd J.C. Brons tot chef van de afdeling benoemd. Voordien was hij werkzaam bij de afdeling Algemeen Secretariaat en Comptabiliteit van het Ministerie van Binnenlandse Zaken. Na het overlijden van Brons op 6 februari 1922 werd G.R. Lobatto chef. In verband met zijn Joodse afkomst werd hij in de maand november 1940 van zijn functie ontheven.
Hij werd opgevolgd door P.S.A. Goedbloed, die op 24 november 1943 overleed. Diens plaatsvervanger werd E.W.J. Rosenberg, die na de bevrijding niet meer bij de afdeling terugkeerde.
Per 1 juni 1945 werd C.A.J. Brans tot chef benoemd. Deze werd met ingang van 1 februari 1953 hoofd van de eerder genoemde onderafdeling Post- en Archiefzaken.
Behalve de twee laatstgenoemden waren de chefs van de afdeling Algemeen Secretariaat tevens loco-secretaris-generaal.
Geschiedenis van het archiefbeheer
In 1959 werd een begin gemaakt met de ordening van het archief. In bijlage 2 treft men aan een overzicht van de inhoud van het archief, dat werd opgesteld na de Tweede Wereldoorlog. Het grootste deel van de bescheiden bestond uit apostilles van het Kabinet der Koningin, waarbij originele Koninklijke besluiten waren aangeboden om op het departement vermenigvuldigd te worden. Tussen deze apostilles waren de andere stukken opgenomen. De ordening was zuiver chronologisch.
De niet in de agenda geregistreerde archiefbescheiden waren apart opgeborgen. De agenda's, klappers en indices vormden de enige toegang tot het archief. In grote lijnen dus een voorbeeld van de archiefordening volgens het Koninklijk besluit van 4 september 1823, no.7.
De verwerving van het archief
Overbrenging van een overheidsarchief
De verwerving van het archief
Het archief is krachtens bepalingen van de Archiefwet overgebracht.
Inhoud en structuur van het archief
2.14
Selectie en vernietiging
De omvang was oorspronkelijk 5 1/2 m' en is na selectie en vernietiging nog 2 m'.
Lijst van vernietigde archiefbescheiden
Algemeen
Verzoeken om inlichtingen van eenvoudige - niet principiële - aard met de minuten van de daarop gegeven antwoorden
geleidebrieven
informatiekopieën
ordres de mission
audiëntie-aanvragen met de minuten van de daarop gegeven antwoorden
uitnodigingen inzake plechtigheden: herdenkingen, officiële ontvangsten en bezoeken, tentoonstellingen, concerten e.d., met de minuten van de daarop gegeven antwoorden
afrekeningen van leges-, zegel- en registratiegelden
borderellen van stukken, bezwaard met zegel-, legesen registratierechten
zegelboeken
minuten van verzoeken aan burgemeesters of andere functionarissen om, namens de minister, de eed of de belofte af te nemen
adressen, voorstellen en petities, niet speciaal het O.K.W.-gebied betreffende, waaraan geen gevolg is gegeven.
Personeel. Correspondentie inzake:
vergunningen in verband met maatregelen van de bezetter of het Militair Gezag
keuring van personeel
sollicitaties van niet-benoemden
verrekening van in 1945 verleende voorschotten op salarissen
woongelegenheid of telefoonaansluiting van ambtenaren
aanschaffing, onderhoud enz. van dienstkleding
toekenning van verplaatsingskosten, reis- en verblijfkosten en overwerkvergoedingen
ziekteverzuimstatistieken.
Secretarie-aangelegenheden
borderellen van stukken, bezwaard met zegel-, leges- en registratierechten
zegelboeken
ontvangstbewijzen voor verzonden postpakketten
reçu's en souches van zendingen met ontvangstbevestiging
voor ontvangst getekende lijsten van aan de Algemene Rekenkamer verzonden stukken
opgaven van verzonden aangetekende stukken met aangegeven waarde
opgaven aantallen verzonden stukken
verantwoording briefport buitenland (postzegelkas)
Huishoudelijke aangelegenheden
materieel
offerten en reklamedrukwerken
urgentieverklaringen betreffende distributieartikelen, t.w. banden, benzine en olie, hout en metalen, onderdelen, rijwielen, motoren, auto's, horloges, tabak (representatie) en brandstoffen
rittenkaarten en aanvraagformulieren voor het gebruik van auto's
urgentieverklaringen betreffende rijvergunningen (Zondagsrijverbod)
correspondentie inzake:
aanschaffing, onderhoud, verkoop van meubelen en stoffering
het doen drukken en verzenden van boekwerken, tijdschriften enz.
aankoop, ruil, enz. van ontbrekende jaargangen of nummers van periodieken (staatsbladen, staatscouranten, provinciale verslagen enz.)
aanschaffing van schrijfbehoeften, papier, schoonmaakbenodigdheden en andere niet duurzame gebruiksgoederen
aanschaffing, verzekering, onderhoud en verkoop van niet meer in gebruik zijnde dienstauto's en dienstmotoren
aanschaffing, onderhoud en verkoop van niet meer in gebruik zijnde schrijf-, tel-, reken-, boekhoud-, stencil- en andere reprografische machines
aanschaffing en onderhoud van dienstkleding
Gebouwen. Correspondentie inzake:
onderhoudsvoorzieningen aan niet meer bij het ministerie in gebruik zijnde gebouwen
jaarlijkse opgaven van stoomtoestellen in rijksgebouwen
voorzieningen aan telefooninstallaties
voorzieningen aan technische installaties in niet meer bij het ministerie in gebruik zijnde gebouwen.
Aanwijzingen voor de gebruiker
Openbaarheidsbeperkingen
Volledig openbaar.
Materiële beperkingen
Aanvraaginstructie
Openbare archiefstukken kunnen online worden aangevraagd en gereserveerd. U kunt dit ook via de terminals in de studiezaal van het Nationaal Archief doen. Om te kunnen reserveren dient u de volgende stappen te volgen:
U maakt een profiel aan op www.gahetna.nl, en logt vervolgens in
Via de archiefinventaris (alleen de beschrijvingen met rode nummers) selecteert u het gewenste archiefstuk door op de knop 'Reserveren' te klikken
In het volgende scherm geeft u aan op welke dag u het archiefstuk wilt inzien
Indien u zich bevindt in de studiezaal en een tafelnummer heeft ontvangen kunt u dit nummer vermelden. Als u geen tafelnummer heeft kunt u tafelnummer 777 laten staan
Vervolgens bevestigt u uw reservering door deze te versturen.
Verwant materiaal
Beschikbaarheid van kopieën
Bijlagen
1. Taakomschrijvingen van de afdeling Algemeen secretariaat in 1918 en 1946 met tussentijdse wijzigingen
Ingekomen stukken en splitsing naar de afdelingen Ontvangst ingekomen stukken en verzending naar de afdelingen. 1920 e.v. Ontvangst ingekomen stukken en verzending naar de afdelingen Ontvangst der ingekomen stukken. Registratuur (1951) Onderafdeling Post- en Archief zaken
Algemene agenda en index voor het gehele departement behalve voor de afdeling K.W. Wordt niet meer vermeld in de Staatsalmanak van 1920 e.v. (niet genoemd)
Kopie en verzending der uitgaande stukken Kopie en verzending der uitgaande stukken Kopiëren, collationeren en verzenden van uitgaande brieven (1948) Onderafdeling Post- en Archiefzaken
Algemeen register der uitgaande stukken Algemeen register der uitgaande stukken
Invordering van zegel- en legesgelden Invordering van registratie-, zegel- en legesgelden 1920-'32 Invordering van zegel- en legesgelden Invordering en verantwoording van zegel- en legesgelden(1948) Onderafdeling Post- en Archief zaken
Algemeen archief en bibliotheek van het departement Algemeen vervalt 1920 (Afd. A.Z.) Archief van het departement (1-9-1951) Onderafdeling Post- en Archiefzaken
Taken welke tot geen der andere afdelingen behoren (Afd. A.Z.)
Behandeling van geheime stukken. Geheim archief (Kabinet)
Verzoeken om plaatsing (niet genoemd)
Behandeling van aangelegenheden ten aanzien van het personeel van het departement Vervalt in 1920 e.v. F.C. (Kabinet) Sedert 9-5-'47 bij Bureau Personeelszaken rechtstreeks onder S.G. Onderafdeling Personeelszaken
Beëdiging en legalisatie 1927 (niet genoemd)
Regeling van de dienst der beambten (niet genoemd)
Huishoudelijke dienst van het departement Regeling van de huishoudelijke dienst en comptabel beheer van de daarvoor bestemde gelden ter goede rekening Regeling van de gehele huishoudelijke dienst enz. (1948). In 1951 vervalt comptabel beheer enz. Onderafdeling Huishoudelijke Dienst
Papierverdeling, behalve voor boeken en tijdschriften Beheer van magazijn voor bureel- en schrijfbehoeften(1948) Onderafdeling Huishoudelijke Dienst
Regeling van het vervoer met aankoop en beheer der vervoermiddelen(1948) Onderafdeling Huishoudelijke Dienst
Huisvesting van het ministerie (1948) Onderafdeling Huishoudelijke Dienst
Beheer van de cantine (1948) Onderafdeling Huishoudelijke Dienst
Zorg voor plaatsing in de Staatscourant van daarvoor bestemde besluiten en beschikkingen (1952) Onderafdeling Post- en Archief zaken
2. Overzicht van de inhoud van het archief, samengesteld na de Tweede Wereldoorlog.
Algemene correspondentie.
1919, 1 - 550
1919, 551 - 837
1920, 1 - 490
1920, 491 - 776
1921, 1 - 475
1921, 476 -
1922
1923
1924
1925
1926
1927
1928
1929
1930
1931
1932
1933
1934
1935
1936
1937
1938
1939
1940, 1 - 250
1940, 251 -
1941-1942
1943
1944
1945
1946, 1 - 500
1946, 501 - 1000
1946, 1001 - 1500
1946, 1501- 1785
1947, 1 - 400
1947, 401 - 800
1947, 801
Index en Klapper
1919
1920
1921-1922
1923-1924
1925-1929
1930-1935
1936-1937
1938-1942
1943-1946
1947-1948
Circulaires
1946
1947
1948-1949
1950
1951
1952
Rittenkaart en aanvraag auto's
1947-1948
1948-1949
P.T.T. Borderellen zegelwaarden en stukken
1944-1948
1949-1950
Gedeponeerde stukken
1946-1948
Agenda 1945
Agenda 1946-1948
V-stukken (geagendeerde stukken in de overgangstijd Apeldoorn - Den Haag)
1945 I
1945 II
Huisvesting O.K.W.
(Niet gespecificeerd)
Zegelboeken
1940-1946
1947-1950
Beschrijving van de series en archiefbestanddelen
- Algemene aangelegenheden, I.
  - Aantekeningen, overzichten en andere stukken betreffende de taak, de organisatie, de reorganisatie en de opheffing van de afdeling, met bijlagen, december 1918 - januari 1953; 1; 1 omslag
  - Notawisseling en overzichten betreffende personeelsaangelegenheden, met bijlagen, februari 1950 - januari 1953; 2; 1 omslag
  - Afschriften van Koninklijke besluiten, ministeriële beschikkingen en circulaires, verzameld door de chef van de afdeling, 1918-1952; 3-6; 4 omslagen
    - september 1918 - juni 1923, 3
    - juni 1923 - oktober 1929, 4
    - november 1929 - juni 1937, 5
    - september 1945 - oktober 1952, 6
- Bijzondere aangelegenheden, II.
  - Aanwijzingen voor de administratie, A.
    - Briefwisseling betreffende het terugnemen van bij de Raad van State aanhangige bestuursgeschillen, mei 1919 - april 1927; 7; 1 omslag
    - Briefwisseling betreffende de vermindering van het aantal Koninklijke besluiten, augustus 1919 - juni 1924; 8; 1 omslag
    - Briefwisseling betreffende de toevoeging van een lijst van stukken bij toezending van dossiers aan de Raad van State, september 1919; 9; 1 omslag
    - Briefwisseling betreffende de medewerking van de minister van binnenlandse zaken ten aanzien van de schorsing of vernietiging van besluiten van gemeentelijke of provinciale besturen, februari 1920 - februari 1921; 10; 1 omslag
    - Briefwisseling betreffende de vervaardiging van de afschriften van Koninklijke besluiten ten departemente in plaats van bij het Kabinet van de Koningin, februari 1921 - april 1923; 11; 1 omslag
    - Briefwisseling betreffende de heffing van leges, zegel- en registratierechten, mei 1921 - juli 1937; 12; 1 omslag
    - Briefwisseling betreffende de noodzaak van voorafgaand overleg met de minister van binnenlandse zaken aangaande wetsontwerpen welke aan gemeentebesturen uitgaven opleggen, juni 1921; 13; 1 omslag
    - Briefwisseling betreffende vermelding van de termijn, waarbinnen en de wijze waarop beroep kan worden ingesteld in elke beschikking waartegen beroep bij de Kroon mogelijk is, december 1921; 14; 1 omslag
    - Briefwisseling betreffende de afdoening van rekesten en verzoekschriften door H.M. de Koningin ter behandeling in handen van een minister gesteld, februari 1922; 15; 1 omslag
    - Briefwisseling betreffende de circulatie onder de ministers van stukken die in de Ministerraad behandeld moeten worden, april 1922 - oktober 1937; 16; 1 omslag
    - Briefwisseling betreffende een verzoek aan de Algemene Rekenkamer om nota's van bedenkingen in duplo te zenden, januari - februari 1923; 17; 1 omslag
    - Briefwisseling betreffende het voorkomen van afwentelen van verplichtingen of lasten op de gemeenten, die voorheen op het Rijk rustten, februari - april 1924; 18; 1 omslag
    - Briefwisseling betreffende de oprichting van het Rijksbureau voor Reclame, juli 1924 - mei 1928; 19; 1 omslag
    - Briefwisseling betreffende de contrasignering door meerdere ministers, januari 1926; 20; 1 omslag
    - Briefwisseling betreffende de duurzaamheid van machineschrift en inktpotloodaantekeningen, september 1927 - december 1930; 21; 1 omslag
    - Briefwisseling betreffende het verstrekken van gegevens betreffende benoemingen en ontslagen aan de Pensioenraad, februari - mei 1930; 22; 1 omslag
    - Briefwisseling betreffende de instructie op de archiefdienst van het Departement van Opvoeding, Wetenschap en Cultuurbescherming, mei 1941 - juli 1944; 23; 1 omslag
    - Uitgaande circulaires betreffende de behandeling van de stukken door de afdeling, augustus 1946 - juni 1947; 24; 1 omslag
  - Vreemde onderscheidingen, B.
    - Verzoeken om verlof tot het mogen aannemen van onderscheidingen, door of vanwege vreemde staatshoofden toegekend, met de afdoening, 1919-1940; 25-30; 6 omslagen
      - In het algemeen, juli 1919 - januari 1939, 25
      - februari 1919 - oktober 1922, 26
      - oktober 1922 - december 1927, 27
      - december 1927 - december 1930, 28
      - december 1930 - november 1933, 29
      - januari 1937 - april 1940, 30
  - Bibliotheek, C.
    - Briefwisseling inzake aangelegenheden betreffende de bibliotheek, oktober 1919 - november 1929; 31; 1 omslag
  - Huishoudelijke aangelegenheden, D.
    - Huisvesting, a.
      - Briefwisseling betreffende de huisvesting in het algemeen, april 1919 - juni 1948; 32; 1 omslag
      - Brief- en notawisseling betreffende diverse gebouwen, februari 1919 - oktober 1949; 33; 1 omslag
        Binnenhof 4
        Laan van Meerdervoort 19
        Bezuidenhout 30
        Emantsstraat 23/25
        Panhuysstraat 5/7/9
        Wassenaarseweg 6
        Jan van Nassaustraat 48/50
        Binnenhof la
        Laan Copes van Cattenburch
        Prinsessegracht 19, 20 en 21
        Alexanderstraat 20/22/24
        Laan Copes van Cattenburch 30
        Nieuwe Uitleg 28
        Stukken betreffende de huisvesting in het gebouw van het Centraal Bureau voor de Statistiek, Oostduinlaan 2, bevinden zich in het archief van de secretarisgeneraal prof. dr. G.A. van Poelje.
        Aangaande de gebouwen in Apeldoorn tijdens de evacuatie zijn geen stukken aangetroffen.
        De stukken betreffende gebouwen, die nà 1952 nog in gebruik waren, zijn opgenomen in het archief van de afdeling Algemene Zaken/Huishoudelijke Dienst, 1953-1965.
    - Vervoer, b.
      - Briefwisseling betreffende het vervoer van poststukken, mei 1919 - november 1951; 34; 1 omslag
      - Briefwisseling betreffende het vervoer van personen en goederen, oktober 1929 - november 1943; 35; 1 omslag
    - Telefoon- en telegraafverkeer, c.
      - Briefwisseling betreffende het gebruik van de telefoon en de telegraaf, juni 1919 - april 1951; 36; 1 omslag
    - Dienstkleding, d.
      - Briefwisseling en andere stukken betreffende de aanmaak en de verstrekking van dienstkleding, april 1920 - juli 1930; 37; 1 omslag
    - Papier, e.
      - Stukken betreffende de samenstelling en het formaat van papier, augustus 1920 - maart 1935; 38; 1 omslag
  - Diversen, E.
    - Brief en notawisseling betreffende de verzorging en verspreiding van rijkspublicatiën, februari 1919 - augustus 1934; 39; 1 omslag
    - Brief- en notawisseling betreffende publiciteit en voorlichting aan gemeentebesturen via pers en radio, augustus 1919 - april 1939; 40; 1 omslag
    - Briefwisseling betreffende internationale aangelegenheden, november 1920 - september 1929; 41; 1 omslag
    - Briefwisseling betreffende inlichtingen over onderwijswetten, in verband met wetswijzigingen door het Ministerie van Justitie, januari 1921 - september 1932; 42; 1 omslag
    - Briefwisseling betreffende weldadigheidspostzegels, juni 1922 - december 1923; 43; 1 omslag
    - Brief- en notawisseling betreffende de overbrenging van delen van het departementsarchief naar het Algemeen Rijksarchief, oktober 1923 - februari 1952; 44; 1 omslag
    - Jaarlijkse opgaven betreffende de stand van zaken met betrekking tot wetsontwerpen die bij de Tweede Kamer in behandeling zijn, maart 1925 - december 1937; 45; 1 omslag
    - Briefwisseling betreffende de herdenking van de Unie van Utrecht, december 1928; 46; 1 omslag
    - Briefwisseling betreffende de aanwijzing van een vertegenwoordiger voer het Ministerie van Onderwijs, Kunsten en Wetenschappen in de Centrale Commissie voor de Statistiek, december 1929 - december 1933; 47; 1 omslag
    - Brief- en notawisseling betreffende het Koninklijk Huis en zijn leden, oktober 1934 - januari 1937; 48; 1 omslag
    - Briefwisseling betreffende het ere-voorzitterschap van. prof. dr. J.R. Slotemaker de Bruïne, minister van onderwijs, kunsten en wetenschappen, van een landelijk Comité van Aanbeveling voor de Stichting "Ons Kind", december 1937; 49; 1 omslag
    - Ingekomen brief inzake, een eredoctoraat voor prof. dr. J.R. Slotemaker de Bruïne, met bijlage, februari 1938; 50
    - Brief- en notawisseling betreffende voorlichting aan het Ministerie van Buitenlandse Zaken, inzake administratie en behoor van archieven, september - november 1950; 51; 1 omslag
- Ingangen en hulpmiddelen, III.
  - Agenda's, indices en klappers, 1919-1948; 52-84
    - Index, agenda en klapper, 1919, 52
    - Klapper, hoofdenlijst, index en agenda, 1920, 53
    - Klapper, index en agenda, 1921, 54
    - Klapper, index en agenda, 1922, 55
    - Klapper, index en agenda, 1923, 56
    - Klapper, index en agenda, 1924, 57
    - Index en agenda, 1925-1926, 58
    - Klapper, 1925-1926-1927, 59
    - Index en agenda, 1927-1928-1929, 60
    - Agenda, 1930-1931-1932, 61
      De agenda van 1933 ontbreekt.
    - Agenda 1934-1935, 62
    - Agenda 1936-1937, 63
    - Agenda 1938-1939, 64
    - Agenda 1940-1941-1942, 65
    - Agenda 1943-1944-1945-1946, 66
    - Agenda leeskamer, februari - augustus 1946, 67